【裁判字號】    89,交上訴,168
【裁判日期】    900404
【裁判案由】    殺人等
【裁判全文】
臺灣高等法院刑事判決                          八十九年度交上訴字第一六八號
    上  訴  人  臺灣板橋地方法院檢察署檢察官
    被      告  乙○○
    指定辯護人  本院甲○
右上訴人因被告殺人案件，不服臺灣板橋地方法院八十九年度重訴字第七號，中華民
國八十九年七月十七日第一審判決（起訴案號：臺灣板橋地方法院檢察署八十九年度
偵字第一０三四號），提起上訴，本院判決如左：
    主  文
原判決撤銷。
乙○○服用酒類不能安全駕駛動力交通工具而駕駛，處有期徒刑捌月。又因過失致人
於死，處有期徒刑貳年肆月。應執行有期徒刑貳年拾月。
    事  實
一、乙○○於民國（下同）八十八年十二月七日晚間九時許，在臺北縣板橋市○○○
    路、實踐路口「歡唱」卡拉ＯＫ店內，飲用酒類後，於吐氣所含酒精成份每公升
    ０．四八毫克，已達於反應較慢、感覺減低、思考及個性行為改變並影響駕駛，
    處於不能安全駕駛動力交通工具之狀態下，仍於翌日凌晨四時許，駕駛車號ＱＮ
    －八二五二號自用小客車，沿臺北縣中和市○○路由板橋往永和方向行駛，途經
    中和市○○路○段路幅微彎無行車速度標誌之市區道路附近，應注意在市區道路
    行車速度不得超過時速四十公里，以及汽車駕駛人飲酒後其吐氣所含酒精成分超
    過每公升零點二五毫克以上者，不得駕車之規定，且依當時情形，雖係陰天、道
    路上停放車輛，但夜間有照明，路面無缺陷、視距良好，並無不能注意情事，竟
    疏未注意，貿然以時速近一百公里之速度超速疾馳，致因酒醉失控及超速行駛，
    所駕駛之前開自用小客車擦撞路旁鐵架後，仍煞避不及，繼續行駛約六十公尺，
    自中和市○○路○段四十一號台新停車場起往永和市方向約十一點三公尺處，衝
    撞同向沿中山路路邊行走之行人謝作雲，旋擦撞路緣樹幹及水泥，再追撞同向由
    張碧雲騎乘之車號ＲＣＤ─七八二號機車，並將該機車卡在前開自用小客車前，
    推行前進後，小客車在原地打轉，嗣並撞擊停於路旁自小客車，再往內側車道移
    動，至撞及安全島始告停止，前開行人謝作雲因受重創，全身碎裂，上半身掉入
    乙○○所駕駛之前開自用小客車內，其餘屍塊四處散落，全身多處外傷、骨折、
    顱內胸內出血、併血胸、氣胸，當場不幸死亡，張碧雲則受有右脛、腓開放性骨
    折等傷害（過失傷害張碧雲部分，已於原審撤回告訴）。乙○○旋經警送至亞東
    紀念醫院抽血測試酒精成份，發現血液酒精濃度為九六ＭＧ／ＤＬ（經換算呼氣
    值為０‧四八ＭＧ／Ｌ即０．四八毫克）。
二、案經臺北縣警察局中和分局報請臺灣板橋地方法院檢察署檢察官相驗暨謝作雲之
    子丙○○訴請同署檢察官偵查起訴。
    理  由
一、被告乙○○於本院審理時未到庭，惟查：被告於右揭時地因酒醉超速駕車失控，
    不慎撞及被害人謝作雲致死之事實，業據其於原審坦承不諱，核與告訴人張碧雲
    指訴之情節相符，並經現場目擊證人陳文煌、吳淑婉證述無異，復有道路交通事
    故調查報告表、肇事現場圖各一紙、現場照片十四幀及勘驗筆錄附卷可稽。被害
    人謝作雲確因本件車禍全身多處外傷、骨折、顱內胸內出血、併血胸、氣胸，當
    場死亡等情，亦經臺灣板橋地方法院檢察署檢察官督同檢驗員相驗屬實，製有相
    驗屍體證明書、驗斷書及勘驗筆錄附卷可稽。被告於肇事後，經檢驗其酒精測定
    值為九六ＭＧ／ＤＬ，經換算後為每公升０．四八毫克，有亞東紀念醫院生化檢
    驗單一紙在卷足憑，已違反道路交通安全規則第一百十四條第二款飲酒後其吐氣
    所含酒精成分每公升零點二五毫克不得駕車之規定，雖其酒後吐氣所含酒精成分
    未達每公升０．五五毫克，惟依卷附酒精濃度與肇事率之關係表，呼氣中酒精濃
    度０．二五毫克，肇事率為常人之二倍，如達０．四０毫克，肇事率提升為常人
    之六倍，是以被告肇事時之呼氣酒精濃度達０．四八毫克，其肇事率幾已達約常
    人之六倍，且被告於原審亦自承：「．．．，伊認為可以開車，所以就駕車想要
    回家，接著邊打瞌睡邊開車．．．。」等語（見原審卷第三十三頁），參諸本件
    車禍發生經過及造成一連串重創之結果，足見被告服用酒類後控制力減弱，已達
    於不能安全駕駛動力交通工具之程度，委無足疑。
三、按「行車速度，依標誌之規定，無標誌者，應依左列規定：一、在市區道路，時
    速不得超過四十公里，在郊外道路，時速不得超過六十公里」、「汽車駕駛人有
    左列情形之一者，不得駕車：．．．二、飲酒後其吐氣所含酒精成分超過每公升
    零點二五毫克以上者」，道路交通安全規則第九十三條第一項第一款及第一百十
    四條第二款分別定有明文。被告駕車行經上開路段，應注意前開規定，以防免事
    故發生，且依當時情形，雖係陰天、道路上停放車輛，但夜間有照明，路面無缺
    陷、視距良好，並無不能注意情事，有前開道路交通事故調查報告表可參，仍竟
    疏未注意，在酒後呼氣值為０．四八毫克之情況下，以時速近一百公里之速度超
    速疾馳，以致肇事，致被害人謝作雲當場死亡，自有過失。本件經送請臺灣省臺
    北縣區車輛行車事故鑑定委員會鑑定結果，亦認被告酒醉駕車失控及超速行駛，
    為肇事原因，有該會鑑定意見書在卷為憑。又被告之過失行為與被害人謝作雲死
    亡之結果間，亦有相當因果關係。本件事證明確，被告犯行堪以認定。
四、核被告所為，係犯刑法第一百八十五條之三之酒後不能安全駕駛動力交通工具而
    駕駛罪及同法第二百七十六條第一項之過失致死罪。被告於肇事後，經檢驗其酒
    精測定值為每公升０．四八毫克，已達酒醉程度，有如前述，其酒醉駕車因而致
    人死亡，應依道路交通管理處罰條例第八十六條第一項之規定加重其刑。
五、公訴人雖認定被告於撞擊被害人謝作雲，致被害人謝作雲屍塊四處散落後，車又
    繼續前進一百公尺，肇事現場卻無煞車痕跡，足見被告根本未曾煞車，衡情其在
    酒醉昏沈狀況下超速駕車疾駛，對於路上人車有遭到撞擊身死之可能，雖非確定
    必然發生，但為其所預見，是以被告縱非有致被害人謝作雲死亡之直接故意，但
    被害人謝作雲遭撞死亡，究與被告之本意不相違背，應認被告有殺人之不確定故
    意云云。惟按刑法上間接故意（或不確定故意），係指行為人對於構成犯罪之事
    實，預見其有發生（實現）之可能，因該犯罪事實之發生（實現）不違背其本意
    ，乃予容認，任其發生（實現）之情形而言。易言之，刑法第十三條第二項，仍
    採希望主義，須行為人對於構成犯罪之事實預見其發生，且其發生並不違背行為
    人本意，始以故意論，如對於構成犯罪之事實，雖預見其能發生，而在主觀上確
    信其不致發生者，則以過失論（最高法院八十一年臺上字第五九０一號、七十六
    年度臺上字第二五七三號判決參照）。經查：被告始終否認有殺害被害人謝作雲
    之故意，並辯稱：「我認為我可以開車，但卻因不勝酒力，邊打瞌睡邊開車．．
    ．，當時我車速太快，轉彎時轉不過去，撞上鐵架，車子失控後撞上左邊，我就
    將方向盤右轉，然後就不清楚了」等語（見原審八十九年三月十五日、八十九年
    五月八日訊問筆錄），且另一被害人張碧雲亦證稱：「在撞我之前我聽到後面有
    三、四聲煞車聲．．．我見到一位路人年約六十至七十歲左右之路人（指被害人
    謝作雲）靠道路右側走路，我和他擦身而過，不一會就聽到煞車聲．．．我聽到
    煞車聲三聲．．．當時我自後聽到被告擦撞鐵欄杆的聲音，我聽到三聲ㄞㄞㄞ好
    像是煞車聲音」等語（見八十八年度相字第一二五七號卷第三頁正面及背面、原
    審八十九年六月二十八日審判筆錄），現場目擊證人吳淑婉亦證稱：肇事地點係
    一微幅轉道，被告轉不過而撞及路旁鐵架起火花，磨擦有一段距離，後來聽到擦
    撞聲，到轉彎處就看不到等語（見原審八十九年五月八日、五月十六日訊問筆錄
    ），再原審於八十九年五月十六日履勘肇事現場，發現該路段確呈小Ｓ型彎度，
    且自被告擦撞鐵欄杆處起迄撞及被害人謝作雲止，其間約六十公尺等情，有勘驗
    筆錄附卷可稽，足認本件車禍係被告酒醉失控及超速行駛，致於前開微幅彎路無
    法控制方向始肇生車禍，尚難認定其有殺人之不確定故意。況被告與路上行人即
    被害人謝作雲素無怨隙，當無殺害被害人謝作雲之犯罪動機，且被告本身亦因本
    件車禍受有右鎖骨骨折合併鎖骨下動脈、靜脈破裂、右下額骨折、右胸挫傷等，
    有診斷證明書在卷為憑，衡情亦無故意自陷於危險之可能，是以被告主觀上應確
    信被害人死亡結果不致發生，自無容認並任其發生實況之本意。公訴人認定被告
    係基於殺人之不確定故意，顯有誤會，起訴法條應予變更。再被告所犯上開酒後
    不能安全駕駛動力交通工具而駕駛及過失致死二罪間，前者為故意犯，後者則為
    過失犯，犯意各別，行為互殊，應予分論併罰，公訴人認二者有方法結果之牽連
    關係，亦有未洽，附此敘明。
五、公訴意旨另以：被告於前揭時地衝撞謝作雲後，繼續追撞被害人張碧雲，致其受
    有右脛、腓開放性骨折等傷害，因認被告此部分亦涉有刑法第二百七十一條第二
    項、第一項之殺人未遂罪嫌云云。惟查：本件車禍係被告酒醉失控超速行駛所致
    ，已如前述，應僅構成過失責任。又被害人張碧雲因本件車禍受有右脛、腓開放
    性骨折等傷害，有診斷證明書一紙存卷可稽，且其所受傷害與被告之過失行為具
    有相當因果關係，自應構成過失傷害犯行，公訴人認被告係犯殺人未遂罪，尚有
    未合，合先敘明。再按「告訴乃論之罪，告訴人於第一審辯論終結前得撤回其告
    訴」，「告訴經撤回者，應諭知不受理之判決」，刑事訴訟法第二百三十八條第
    一項、第三百零三條第三款分別定有明文。本件被告過失傷害告訴人張碧雲部分
    ，係犯刑法第二百八十四條第一項前段之過失傷害罪，依同法第二百八十七條前
    段之規定，須告訴乃論，該部分業據告訴人張碧雲於原審當庭撤回其告訴，有筆
    錄在卷為憑，惟因公訴人指此與前開論罪科刑部分係屬一行為觸犯數罪名，有想
    像競合犯關係，屬裁判上一罪，爰不另為不受理之諭知。
六、原審因予論罪科刑，固非無見。惟查：被告於酒後罔顧人車安全，貿然以時速近
    一百公里之速度超速疾馳，致造成被害人謝作雲當場死亡，惡性非輕，且犯後仍
    未與被害人謝作雲家屬達成和解，自不宜寬縱，乃原審僅分別論處被告有期徒刑
    六月及一年八月，殊嫌過輕。公訴人上訴意旨，仍執陳詞，指摘原判決未認定被
    告有殺人之故意，係屬不當云云，雖無理由，但查原判決既有上開可議，要屬無
    可維持，應予撤銷改判。爰審酌被告犯罪之動機、目的、所生危害、犯後態度以
    及迄未與被害人謝作雲家屬達成和解，賠償損害等一切情狀，分別量處如主文第
    二項所示之刑，並定其應執行之刑，以示懲儆。
七、被告經合法傳喚，無正當理由不到庭，爰不待其陳述逕行判決。
據上論斷，應依刑事訴訟法第三百六十九條第一項前段、第二百九十九條第一項前段
、第三百六十四條、第三百七十一條，刑法第十一條前段、第一百八十五條之三、第
二百七十六條第一項、第五十一條第五款，道路交通管理處罰條例第八十六條第一項
，罰金罰鍰提高標準條例第一條前段，判決如主文。
本案經檢察官曾忠己到庭執行職務。
中      華      民      國     九十     年      四      月      四      日
                              台灣高等法院刑事第六庭
                                  審判長法  官  高  明  哲
                                        法  官  王  麗  莉
                                        法  官  徐  培  元
右正本證明與原本無異。
如不服本判決應於收受送達後十日內向本院提出上訴書狀，其未敘述上訴之理由者並
得於提起上訴後十日內向本院補提理由書（均須按他造當事人之人數附繕本）。
                                        書記官  李  垂  福
中       華      民      國     九十     年     四      月      九      日
附錄本件論罪科刑法條全文：
刑法第一百八十五條之三：
服用毒品、麻醉藥品、酒類或其他相類之物，不能安全駕駛動力交通工具而駕駛者，
處一年以下有期徒刑、拘役或三萬元以下罰金。
刑法第二百七十六條：
因過失致人於死者，處二年以下有期徒刑、拘役或二千元以下罰金。
從事業務之人，因業務上之過失犯前項之罪者，處五年以下有期徒刑或拘役，得併科
三千元以下罰金。


司法院資訊處製作；財團法人民間司法改革基金會備份。
